【裁判字號】    98,交訴,28
【裁判日期】    980515
【裁判案由】    肇事逃逸罪
【裁判全文】
臺灣臺中地方法院刑事判決              98年度交訴字第28號
公  訴  人  臺灣臺中地方法院檢察署檢察官
被      告  丁○○
上列被告因肇事逃逸案件，經檢察官提起公訴（97年度偵字第27
164號），本院因被告所犯非死刑、無期徒刑、最輕本刑為三年
以上有期徒刑之罪或高等法院管轄第一審案件，經被告就被訴事
實為有罪之陳述，裁定進行簡式審判程序，判決如下：
    主    文
丁○○犯肇事致人傷害逃逸罪，處有期徒刑陸月，如易科罰金，
以新臺幣壹仟元折算壹日。
    犯罪事實
一、丁○○於民國97年10月2日晚上6時38分許（起訴書誤載為8
    時38分許），駕駛車牌號碼9151-TY號自小客車，沿臺中市
    ○○○路由精武路往太原路（由南向北）方向行駛，行經南
    京東路與興進路交岔路口，本應注意汽車駕駛人應注意車前
    狀況，並隨時採取必要之安全措施。而依當時天候晴、夜間
    有照明、柏油路面乾燥無缺陷、無障礙物且視距良好等情，
    亦無不能注意之情事，竟超越分向線而逆向行駛至對向車道
    ，適對向有違規行駛在快車道上之乙○○所騎乘、後座搭載
    丙○○之車牌號碼K5T-713號重型機車亦行至此處，鐘長達
    駕駛之上開自小客車左前車頭因而擦撞乙○○騎乘上開機車
    之左側車身，致乙○○、丙○○2人遭撞後，跌落地面，乙○○受有左腳踝挫傷等傷害；丙○○受有右前臂及手肘擦挫
    傷等傷害（傷害部分，另經不起訴處分）。詎丁○○明知其
    駕車肇事發生本件車禍，致乙○○、丙○○2人受有前開傷
    害，竟未協助渠等2人送醫救治或為適當之保護處置，亦未
    待警方到場處理以便釐清肇事責任，反萌生肇事逃逸之犯意
    ，旋即離開現場而逕自逃逸。嗣經警循線查獲，始知上情。
二、案經臺中市警察局第二分局報告臺灣臺中地方法院檢察署檢
    察官偵查起訴。
    理    由
一、證據能力之說明﹕
    「被告以外之人於偵查中向檢察官所為之陳述，除顯有不可
    信之情況者外，得為證據」，刑事訴訟法第159條之1第2項
    定有明文。此乃立法者以刑事訴訟法規定檢察官代表國家偵
    查犯罪、實施公訴，依法有訊問被告、證人、鑑定人之權，
    且實務運作時，偵查中檢察官向被告以外之人所取得之陳述
    ，原則上均能遵守法律規定，不致違法取供，其可信性極高
    ，為兼顧理論與實務為由，而對「被告以外之人於偵查中向
    檢察官所為之陳述」，例外設定其具備非顯不可信之要件時
    ，得為證據。本件證人乙○○於偵查中向檢察官所為之陳述
    ，業經具結且查無顯不可信之情形存在，依上開刑事訴訟法
    第159條之1第2項規定，具證據能力。
二、認定犯罪事實所憑之證據及理由﹕
    訊據被告丁○○就肇事致人傷害而逃逸之犯行坦承不諱，惟
    關於車禍之發生原因，辯稱：當時是對方騎車到伊的車道來
    撞伊而發生碰撞，伊對於本件車禍之發生沒有過失云云。經
    查：
  (一)證人即被害人乙○○於97年12月26日偵訊時具結證稱：「我
    們和被告是對撞。被告有超過分向線，我有騎到快車道上，
    所以才會發生車禍... 」等語明確（見偵字卷第13頁）。按
    證人即被害人乙○○為上開證述之時，其早已於97年12月1
    日撤回對被告之傷害告訴，並表示不再追究被告之本案刑責
    （見偵字卷第4頁），則證人即被害人乙○○實無捏造事實
    以誣陷被告之動機；且證人即被害人乙○○所為之「被告有
    超過分向線」之證述，核與被告於97年10月3日警詢時以紅
    筆在「道路交通事故現場圖」上所標示之雙方撞擊位置，顯
    示位在證人即被害人乙○○騎車所行駛之線道上（見警卷第
    4、16頁）相符，則上開證人之證述，應屬真實可信。又被
    告於本院審理時雖辯稱「道路交通事故現場圖」上之紅色圓
    圈非其所標示云云，惟查該「道路交通事故現場圖」上所標
    示之紅色圓圈旁尚有被告之親筆簽名，足可表示該紅色圓圈
    所標示之撞擊位置為被告所認可，是被告事後翻異前詞，尚
    無可取。綜上所述，被告辯稱其未超越分向線逆向行駛至對
    向車道而就本件車禍之發生並無過失云云，尚難採信。
  (二)此外，本件復有道路交通事故調查報告表(一)、(二)、現場照片
    15張、被害人乙○○、丙○○之診斷證明書2紙等在卷可稽
    。綜上所述，本件事證明確，被告之犯行洵堪認定。
三、論罪科刑﹕
  (一)按汽車在劃有分向限制線之路段，不得駛入來車之車道內，
    道路交通安全規則第97條第1項第2款定有明文。本件被告駕
    駛自小客車行駛於道路上，依當時狀況，並無不能注意之情
    事，竟疏未注意，超越分向線而駛入來車之車道內，再因被
    害人乙○○騎乘機車違規行駛於快車道上，致兩車發生擦撞
    ，並致被害人乙○○、丙○○2人遭撞後落地受傷；則被告
    就本件車禍事故之發生，違反前引道路交通安全規則第97條
    第1項第2款規定，而有過失。
  (二)次按刑法第185條之4之立法目的，在於維護交通安全，促使
    當事人於事故發生時，能對被害人即時救護，減少死傷，以
    保護他人權利並維護社會秩序；故一旦發生交通事故，不問
    駕駛人就事故之發生有無過失，亦不論是撞人或被撞，倘駕
    駛人於肇事後明知被害人有死傷，仍未對被害人即時救護，
    即應擔負是項罪責。本件被告就交通事故之發生具有過失，
    已如前述，而縱依被告所辯其無過失，惟被告當時明知發生
    碰撞，及知悉被害人倒地受傷，卻未對被害人施以任何救護
    或其他必要措施，即駕車離去；則核被告所為，係犯刑法第
    185條之4之肇事致人傷害逃逸罪。
  (三)爰審酌被告肇事後逃逸，置被害人乙○○、丙○○之傷害於
    不顧，惡性非輕；惟衡酌被告犯罪後於本院審理時坦承肇事
    逃逸之犯行，且已與被害人乙○○、丙○○2人達成和解，
    該2名被害人均已具狀表示不再追究本案刑責（見偵字卷第4
    、6頁）等一切情狀，從輕量處如主文所示之刑，並諭知易
    科罰金之折算標準。
四、適用之法律﹕
  (一)刑事訴訟法第273條之1第1項，第299條第1項前段、第310
    條之2、第454條。
  (二)刑法第185條之4、第41條第1項前段。
本案經檢察官甲○○到庭執行職務。
中    華    民    國    98    年    5    月     15    日
                      刑事第十五庭  法  官  戴嘉慧
上正本證明與原本無異。
如不服本判決，應於收受送達後10日內向本院提出上訴書狀（應
敘述具體理由並附繕本）。
上訴書狀如未敘述理由，應於上訴期間屆滿後20日內補提理由書
於本院。
告訴人或被害人對於判決如有不服具備理由請求檢察官上訴者，
其上訴期間之計算係以檢察官收受判決正本之日期為準。
                                    書記官  劉晴芬
中    華    民    國    98    年    5    月     15    日
【附錄本案論罪科刑法條】
《中華民國刑法第185條之4》
駕駛動力交通工具肇事，致人死傷而逃逸者，處6月以上5年以下
有期徒刑。


司法院資訊處製作；財團法人民間司法改革基金會備份。
